臺灣臺中地方法院刑事判決　　　　　　　94年度易字第1579號
公　訴　人　臺灣臺中地方法院檢察署檢察官
被　　　告　甲○○
上列被告因誣告案件，經檢察官提起公訴（九十三年度偵續字第
一八○號），本院判決如下：
    主    文
甲○○未指定犯人，而向該管公務員誣告犯罪，處拘役肆拾日，
如易科罰金，以佰元折算壹日。
    犯罪事實
一、甲○○明知支票號碼ＦＡＺ0000000號、ＦＡＺ00
    00000號，面額新臺幣（下同）二十八萬三千零四十九
    元、三十萬二千二百五十五元、發票日為民國九十年四月三
    十日、五月三十一日之支票二紙，係偉慶水電工程有限公司
    （下稱偉慶公司）工地主任丁○○，欲交付予其子乙○○所
    經營萬鑫成實業有限公司（下稱萬鑫成公司）之工程款，茲
    因其子乙○○患病在嘉義縣大林鎮慈濟醫院住院，公司承攬
    偉慶公司臺北京華城之水電工程等事項均委由戊○○處理，
    而前開支票於九十年三月二十五日，在嘉義縣大林鎮慈濟醫
    院內，由丁○○逕交予戊○○以支應工程相關款項，並未遺
    失，嗣因工程款糾紛與戊○○交惡，竟基於未指定犯人誣告
    之犯意，於九十年四月十六日，向中國農民銀行中港分行申
    報支票遺失，辦理掛失止付，並填寫遺失票據申報書，申報
    於九十年四月二日在大林慈濟醫院遺失等事實，轉由臺中市
    票據交換所移送警察機關，請求協助偵辦侵占遺失物犯嫌，
    而未指定犯人誣告他人犯罪，嗣因前揭票號ＦＡＺ0000
    000號支票經戊○○以其女兒陳怡君上海商業儲蓄銀行天
    母分行帳戶提示後，遭到退票，而查知上情。
二、案經戊○○訴由臺灣臺中地方法院檢察署檢察官偵查起訴。
    理    由
一、訊據被告甲○○固坦承於九十年四月十六日至農民銀行中港
    分行申報支票號碼ＦＡＺ0000000號、ＦＡＺ000
    0000號二紙支票遺失等事實，惟矢口否認有何未指定犯
    人誣告之犯行，辯稱：九十年二、三月間因其子生病在嘉義
    大林慈濟醫院住院，於九十年三月二十五日偉慶公司臺北京
    華城工地主任丁○○至前開醫院，持四紙支票交予其子乙○○以支付其子所經營之萬鑫成公司承包偉慶公司臺北京華城
    水電工程之工程款，其子乙○○再將票交予伊處理，伊將其
    中二紙現金票（即期支票），交予在場之戊○○以支付工地
    工人之薪資，另二紙遠期支票即本案之支票，伊則放置於褲
    子口袋內，翌日上午起床後，即發見該二紙支票不見，因該
    二紙支票尚未屆期，故未即時掛失，嗣於九十年四月十六日
    ，方至農民銀行中港分行辦理掛失止付云云。惟查：
(一)、緣因證人乙○○於九十年二、三月間患病住院，遂請證人戊○○全權處理萬鑫成公司承攬偉慶公司臺北京華城工地水電
    事宜，於九十年三月二十五日，偉慶公司臺北京華城公司工
    地主任丁○○，於嘉義大林慈濟醫院，持四紙支票欲交付予
    證人乙○○，以支付偉慶公司應給予證人乙○○經營之萬鑫
    成公司承包前開工程之工程款，遂經證人乙○○之同意，在
    證人乙○○面前逕交予證人戊○○四紙支票，託證人戊○○
    以該款項支應萬鑫成公司工地所需，當時被告亦在場，其中
    二紙即期支票已兌現，另二紙支票即本案支票，其中票號Ｆ
    ＡＺ0000000號，面額二十八萬三千零四十九元之支
    票，交付予萬鑫成公司之下包商即證人丙○○以支付部分工
    程款並調現，另一紙票號ＦＡＺ0000000號，面額三
    十萬二千二百五十五元則由證人戊○○透過其女兒陳怡君之
    帳戶提示，均不獲兌現等情，業據證人戊○○於本院審理時
    證述在卷（本院卷第三八、三九、四一頁）。又證人乙○○
    亦證述：九十年二、三月伊生病住院，確於九十年二月間起
    找證人戊○○合夥，由其處理有關臺北京華城工程之事項，
    並曾委託其父甲○○匯款一百多萬予證人戊○○，以支付工
    程所需等語（本院卷第五十、五七頁），另觀證人乙○○親
    簽交予證人戊○○之九十年三月二十二日之授權書，其上載
    明：「我乙○○授權戊○○先生於三月二十五日領取二月分
    計價的工程款，及五金工程款。不需經我乙○○先生，自己
    可以領取。」等語，此有前開授權書在卷可稽（九十三年偵
    續字第一八○號卷第二一頁），足見證人戊○○除有幫忙處
    理工地工程事項外，仍有幫忙處理工程相關資金事宜，且證
    人乙○○於九十年三月二十二日即已決意，委由證人戊○○
    收取前開二月份應向偉慶公司領取之工程款，以支應工地所
    需，嗣雖因不詳原因，證人戊○○並未逕向偉慶公司領取款
    項，而於三日後，即九十年三月二十五日至證人乙○○住院
    之嘉義大林慈濟醫院領取，然證人乙○○既決定九十年三月
    二十五日所領得之工程款要交由證人戊○○，以支應工程所
    需，則由當日在場之證人丁○○，在證人乙○○之面前，逕
    交予證人戊○○由其負責處理，亦與常情無違，且核與前開
    授權書所載之意旨相符。況證人戊○○原係在臺北京華城監
    督工程，特意南下嘉義大林慈濟醫院領取支票，再返回臺北
    ，且證人乙○○患病正需休息，衡情於嘉義大林慈濟醫院所
    待時間理應不長，而被告自承該二紙支票係放置於其褲子口
    袋內，該二紙支票金額合計近六十萬元，被告理應小心注意
    謹慎保管，而證人戊○○並非竊盜技術高超之慣竊，如何能
    於短暫時間內自被告口袋內竊取此二紙支票？又苟係證人戊○○所竊取之支票，衡情亦當小心使用此二紙支票，使受票
    人無法查知使用者，以掩飾其犯行，何以將一紙支票交予公
    司之下包商即證人丙○○，另一紙則經由其女陳怡君之帳戶
    提示，此不啻使自己陷於立即可為人所查知其犯罪行為之不
    利地位。承上所述，證人戊○○證述前開二紙支票係於九十
    年三月二十五日由證人丁○○於嘉義慈濟醫院，經證人乙○○之授權交付予伊，而被告當時亦在場也知悉等情，應可採
    信。
(二)、被告雖以前揭詞情置辯，惟依被告親自簽名蓋印之票據掛失
    止付通知書二紙之「票據掛失止付實際緣由載明日期地點欄
    」上所示，被告係於九十年四月二日於嘉義大林慈濟醫院遺
    失，此有前開票據掛失止付通知書二紙在卷可參（本院九十
    年度催第一三一二號卷附之票據掛失止付通知書）。雖被告
    於本院審理時稱伊不認識字，該掛失止付通知書，是在銀行
　　辦理時，找一個伊不認識，去銀行洽辦事情的人幫忙書寫云
  　云，依被告所述，前開掛失止付通知書既是被告請陌生人幫
    忙書寫，則該人應不知票據之來龍去脈，當不知該支票遺失
    之時、地，亦無杜撰之必要，故該人既如此書寫，應係依被
    告當時所述內容為之。被告所辯遺失之日期顯與其九十四年
    四月十六日辦理掛失止付時所述不符，而被告辦理掛失止付
    之際距事發之日相距最近，理當記憶清楚，何以當時所述與
    其於本案偵查、審理時所辯不同，故其所辯是否詳實已非無
    疑。又證人乙○○雖於本院審理時證述：丁○○於九十年三
    月二十五日拿了四紙支票予伊，包含本案之二紙支票，伊再
    將四紙支票交予伊父甲○○處理云云。然證人乙○○為被告
    之子，其所證難免有偏袒，此觀證人乙○○本院審理時，當
    問及其所親自簽名之九十年三月二十二日授權書之意義、目
    的時，其則答稱是因其無法去公司，故錢的部分給其父甲○○處理、工地給戊○○處理；就是工地的那些事情都交給戊○○處理云云（本院卷第五三、五五頁），惟依前開授權書
    所載之內容所示，顯係授權證人戊○○於九十年三月二十五
    日領取二月分計價的工程款，及五金工程款等事宜，此有前
    開授權書在卷可參（九十三年偵續字第一八○號卷第二一頁
    ）。然證人許培欽卻一再避免談及授權領款之事宜，僅稱係
    授權處理工地的事情。又當問及依其所述本案支票是交予被
    告，是否知悉支票被告如何處理，其則又答稱：支票交予甲○○後，伊就進入病房內休息，甲○○如何處理伊就不知道
    了云云（本院卷第五一頁），然本案收取之工程款高達幾十
    萬元（本案二紙支票之金額合計即已近六十萬元，尚有二紙
    已兌現之即期支票），證人乙○○既為公司之負責人，而被
    告當時為年屆七十歲之老年人又不識字，證人乙○○豈有可
    能未告知被告應如何處理，而放任不管，又縱未告知如何處
    理，亦應詢問被告如何處理，而證人乙○○均稱不知支票被
    告後來如何處理，顯與常情有違。另證人乙○○所述伊係於
    出院後方知本案二紙支票遺失云云（本院卷第五二頁），亦
    核與被告供述九十年三月二十五日隔天發現支票遺失後，即
    告知證人乙○○云云（本院卷第八一頁）不符。承上，顯見
    證人乙○○之證言均有所避重就輕，且部分與被告所述不符
    ，故尚難以此為被告有利之認定。另證人丁○○即於九十年
    三月二十五日在場交付支票之人，究係在證人乙○○面前直
    接將四紙支票 (含本案二紙支票）交付予證人戊○○，亦或
    交予證人乙○○，證人乙○○再交予被告，被告再交予證人
    戊○○，又被告是否曾交付本案支票二紙予證人戊○○，均
    賴證人丁○○之證詞以釐清，惟證人丁○○先於九十三年一
    月五日、九十三年四月十四日在臺灣臺中地方法院檢察署檢
    察官訊問時證述伊只記得應該是交給乙○○，戊○○當時有
    無在場，伊已不記得云云（九十二年度偵字第三一三五號卷
    第一○四、一○五、一四六頁）。復於九十三年七月二十八
    日在臺灣臺中地方法院檢察署檢察官訊問時則證述伊只記得
    有拿工程款給乙○○，但在何時、何處，拿了幾張，伊均忘
    記了，係因每次工程都要交給簽約人，所以印象都有交予簽
    約人，並無例外，包括授權人也沒有云云（九十三年度偵續
    字第二七頁），然證人丁○○於本院審理時，就本案重要關
    係事項均稱不知道、不記得等語，經本院提示偵查筆錄告知
    其證述內容，其亦稱不不知道為何如此說，當時是否是推斷
    出來的其亦已忘記云云（本院卷第六二至六四頁）。而依證
    人乙○○、戊○○之證述證人丁○○確曾至嘉義慈濟醫院交
    付支票四紙，含本案二紙支票，而證人戊○○於前述九十三
    年間經檢察官訊問時，距事發時已近三年，其證述之內容僅
    記得曾交付支票予證人乙○○，但對於交付當時之情形已全
    然無印象。若證人丁○○於偵查中對交付支票之情形仍記憶
    清晰，理當對於交付支票當時之情形，均能詳加說明，何以
    除了曾交支票予證人乙○○之事外，其餘包括何人在場、何
    處交付等情均無記憶，且證人丁○○於九十三年間曾經檢察
    官三次訊問同一事實，苟其訊問時真係記得九十年三月二十
    五日交付支票的情形，經過三次之訊問不斷回想，亦應記憶
    印象更加深刻，何以於本院審理時，均稱不記得，亦不知偵
    查時所述交付予證人乙○○是否是自己推論之結果。是以，
    證人丁○○於偵查中所述之交付支票予證人乙○○之記憶是
    否詳實，抑或為其本身推論之結果，即非無疑。故難以證人
    丁○○偵查中依片段記憶，又無法確認其真實性之證言即為
    被告有利之認定。
(三)、綜上所述，應以證人戊○○前開所證為可採，復有臺中市票
    據交換所九十年六月十五日中市票交乙字第九○○九三四號
    函一紙、支票及退票理由單各一紙、遺失票據申報書一紙、
    掛失止付票據提示人資料查報表一紙、據掛失止付通知書二
    紙、陳怡君之上海商業銀行存摺一份、本院九十年度除字第
    二七四三號判決一份、本院九十一年度訴字第二四六四號判
    決一份等在卷可稽 (臺北市警察局中山分局刑案偵查卷第三
    頁至第六頁，臺灣嘉義地方法院檢察署九十年度偵字第四八
    ○六號卷第二一頁背面，臺灣臺中地方法院檢察署九十二年
    度偵字第三一三五號卷第十四至二十頁)，是本案事證明確
    ，被告前開犯行應堪認定。
二、被告明知支票已交付予證人戊○○，而未遺失，卻向該管公
    務員謊稱支票遺失，而未指定犯人誣告他人涉犯侵占遺失物
    罪，核被告所為係犯刑法第一百七十一條第一項之未指定犯
    人誣告罪。被告基於同一目的，填載二紙支票遺失申報書，
    委託臺中票據交換所，向該管公務員未指定犯人誣告他人涉
    犯侵占遺失物罪嫌，其時間緊密，侵害同一法益，依一般社
    會觀念，在刑法評價上，應視為數次之接續實施，為包括一
    罪之接續犯。爰審酌前開支票係證人乙○○交付證人戊○○
    ，以支應萬鑫成公司工地工程費用之用，並非為給付證人戊○○個人之款項，證人戊○○就此部分並無實際之經濟損失
    ，然被告誣告之行為，手段雖和平，但徒浪費國家司法資源
    ，且使證人戊○○有受刑事處罰之虞，暨被告犯罪後猶否認
    犯行及其犯罪之動機、目的等一切情狀，量處如主文所示之
    刑，並諭知易科罰金之折算標準。
據上論斷，應依刑事訴訟法第二百九十九條第一項前段，刑法第
一百七十一條第一項，第四十一條第一項前段，罰金罰鍰提高標
準條例第一條前段、第二條，判決如主文。
本案經檢察官己○○到庭執行職務。
中　　華　　民　　國　　94　　年　　10　　月　　28　　日
                  刑事第十四庭  審判長法  官  楊真明
                                      法  官  陳  葳
                                      法  官  劉逸成
上正本證明與原本無異。
如不服本判決，應於送達後十日內向本院提出上訴狀（須附繕
本），上訴於臺灣高等法院臺中分院。
                                      書記官  謝惠雯
中　　華　　民　　國　　94　　年　　10　　月　　28　　日
附錄論罪科刑法條
中華民國刑法第171條
 (未指定犯人誣告罪)
未指定犯人，而向該管公務員誣告犯罪者，處一年以下有期徒刑
、拘役或三百元以下罰金。
未指定犯人，而偽造、變造犯罪證據，或使用偽造、變造之犯罪
證據，致開始刑事訴訟程序者，亦同。
